臺灣高等法院臺中分院刑事判決　　　　　　　　　　九十三年度上易字第八九九號
　　上　訴　人
　　即　被　告　丙○○
右上訴人因傷害案件，不服臺灣臺中地方法院九十三年度易字第九一九號中華民國九
十三年六月三十日第一審判決（起訴案號：臺灣臺中地方法院檢察署九十三年度偵字
第三五四四號），提起上訴，本院判決如左：
    主      文
上訴駁回。
    事      實
一、丙○○係乙○○之小姑（即乙○○為丙○○之兄嫂，聲請書誤載為妯娌），二人
    之間具有家庭暴力防治法第三條第四款所定之家庭成員關係。丙○○因先前長期
    在台北照顧父親，且認乙○○不知做人道理又未盡本分，於公婆住院及返家療養
    期間亦未探視、照顧，故與乙○○之間，有相處不融洽之情事。民國（下同）九
    十二年五月二十九日上午十一時許，丙○○在廚房整理餐具時，乙○○認其有故
    意摔鍋情事，引起乙○○不悅。其後乙○○從住處樓上欲走下樓梯時，丙○○亦
    正欲上樓，二人在樓梯間轉角處相遇，二人因相互不滿，竟各自基於傷害他人身
    體之犯意，丙○○並基於損壞乙○○所有之物品之間接故意，互相出手拉扯毆打
    ，致乙○○受有雙側上、下肢多處輕度挫瘀傷之傷害，乙○○戴於鼻梁上之眼鏡
    亦遭丙○○拉扯致使右眼鏡框上緣斷裂而損壞，致生損害於乙○○，丙○○亦受
    有身體多處之傷害（乙○○傷害部分，業經原審法院以九十二年度簡字第一三六
    號刑事簡易判決判處罰金五千元確定在案）。
二、案經乙○○訴由臺灣臺中地方法院檢察署檢察官偵查後，向臺灣臺中地方法院臺
    中簡易庭聲請簡易判決處刑，經該院臺中簡易庭認不宜以簡易判決處刑，移由同
    院刑事庭改依通常程序審理。
    理      由
一、訊據本案上訴人即被告（以下簡稱為被告）丙○○雖坦承其因先前長期在台北照
    顧父親，且認告訴人乙○○不知做人道理又未盡本分，於公婆住院及返家療養期
    間亦未探視、照顧，故與告訴人乙○○之間，有相處並不融洽之情事。另亦坦承
    伊在上開案發時間之前，有在廚房整理餐具，可能因為聲音較大，告訴人乙○○
    認伊有摔餐具之情事，乃萌隨後毆打伊之動機。惟被告丙○○矢口否認伊有何犯
    罪情事，並辯稱：案發之前，伊原在三樓房間看書，後到廚房喝水，看到使用過
    之鍋盤、碗筷任意放置，即隨手將之集中置於流理台之水槽內，其後上樓步行至
    樓梯轉角之三角平台，即看到告訴人乙○○從樓上快速衝下，並在伊不及防備之
    情形下，在高處以雙手拉扯伊之頭髮，隨後並連續抓住伊之左、右手腕，以牙齒
    用力猛咬伊之左肘、右手大拇指、及右上臂，伊在疼痛無比之情況下想掙脫，雖
    有將告訴人乙○○推開，但此係自然反應，並無毆打傷害之意，詎告訴人乙○○
    又繼續毆打伊之身體，致伊跌坐在樓梯狹窄之三角平台上，其後雖起身跑回房間
    ，但告訴人乙○○仍持續追打，導致伊又恐慌跌倒在房間門口，但告訴人乙○○
    同樣再抓住伊之左、右手腕，使伊無法掙脫，後因伊恐受到更大傷害，開口揚稱
    「我要告你」，告訴人乙○○才放手逃逸，伊隨後並在當日中午即前往驗傷，並
    於翌日到警局報案，而告訴人乙○○不在第一時間向警方陳述事件發生過程，並
    出示受傷位置，事後卻扭曲事實，編造謊言，所述顯不可採信，伊之掙脫動作，
    不可能會對告訴人乙○○造成傷害，其所提出診斷證明書所載傷勢，亦可能是其
    他因素造成，自不得採為伊有傷害犯行之證據，另告訴人乙○○比伊高十餘公分
    ，當時告訴人乙○○又高居於上方有利位置，伊亦不可能搆到告訴人乙○○之眼
    鏡，如有意毀損眼鏡，力道亦使鏡框斷裂，告訴人乙○○之眼睛週邊亦應有受傷
    之痕跡才是，惟此為診斷證明書所無，足證眼鏡鏡框之斷裂，亦非伊之所為，伊
    實無公訴人所指訴之犯行，應不為罪等語。
二、然查：
（一）公務員職務上製作之紀錄文書、證明文書、或從事業務之人於業務上或通常業
      務過程所須製作之紀錄文書、證明文書，除顯有不可信之情況外，得為證據，
      此於刑事訴訟法第一百五十九條之四第一、二款定有明文。本案告訴人乙○○
      所提出之行政院衛生署臺中醫院九十二年五月三十一日診斷證明書，依據本案
      卷證資料，核無「顯有不可信之情況」，被告丙○○於本案亦係就上開傷勢是
      否伊所造成乙情，於原審法院及本院為爭執，此外並未提出上開診斷證明書存
      有「顯有不可信之情況」之證據，則依據刑事訴訟法上開規定，此張診斷證明
      書自堪認定具有證據能力，而得採為證據，合先敘明。
（二）又本案被告丙○○上開犯行，業據告訴人乙○○於偵、審中指訴不移，並提出
      行政院衛生署臺中醫院所出具之診斷證明書一紙，及受損眼鏡照片二張為證。
      而就本案告訴人乙○○確有於前開時、地，因上開原因而與被告丙○○發生肢
      體衝突，此亦係被告丙○○所不否認之事實。雖就何人先出手引發肢體衝突方
      面，本案告訴人乙○○與被告丙○○各執一詞，並均互指對方先行出手，被告
      丙○○並以前開情詞，辯稱：伊在遭毆被咬而疼痛無比之情況下，因想掙脫，
      僅有將告訴人乙○○推開之行為，並無毆打傷害之犯意，伊之掙脫動作，亦不
      可能會對告訴人乙○○造成傷害云云。被告丙○○並復以告訴人乙○○未及時
      向警方陳述事件發生過程，辯稱上開診斷證明書所載傷勢，非伊造成。惟是否
      提出告訴及何時提出告訴，告訴人乙○○有其主觀考量，難認與診斷證明書所
      載傷勢係何人造成有關。又何時向警方陳述事件發生過程，亦係警方何時傳訊
      或告訴人乙○○何時能到警局應訊之問題，不能因此即否定診斷證明書所載傷
      勢係被告丙○○造成之可能。被告丙○○執此為辯，已難認有據。況本案告訴
      人乙○○所提出之診斷證明書，係行政院衛生署臺中醫院於九十二年五月三十
      一日所出具，上開診斷證明書並記載：「病人係患上述病況，於九十二年五月
      三十一日到本院急診檢查，據病人自訴於九十二年五月二十九日早上十一時左
      右，被人徒手毆打，病人於九十二年五月三十一日出院，宜外科門診追蹤」等
      情，此有上開診斷證明書影本一紙在卷可稽。依據上開診斷證明書之記載，顯
      見告訴人乙○○於九十二年五月三十一日到行政院衛生署臺中醫院就診時，即
      向診療醫師主訴其傷勢係於九十二年五月二十九日早上十一時左右，被人徒手
      毆打所造成。而當時告訴人乙○○係在本案發生地點之家中，當時亦無第三人
      在場，其向診療醫師主訴徒手毆打其身體之人，自係被告丙○○無疑。觀之本
      案告訴人乙○○於九十二年六月四日經警傳訊之時，雖亦供述有與被告丙○○
      發生扭打，但亦表示不願提出告訴之意，另於九十二年七月十日經檢察官傳訊
      時，亦同上供述以觀，其在九十二年六月四日、及同年七月十日警、偵訊時，
      既尚未對被告丙○○有提出告訴之意，則依據常情，其在九十二年五月三十一
      日到行政院衛生署臺中醫院就診時，豈有構詞誣陷被告丙○○之必要。
（三）再，本案告訴人乙○○所提出上開行政院衛生署臺中醫院之診斷證明書，所記
      載之傷勢係「雙側上、下肢多處輕度挫瘀傷」，依其受傷部位與受傷情形，此
      應非單純之推開他人身體舉動所能造成，反係告訴人乙○○指稱二人發生扭打
      ，較有可能造成二人所受傷勢（被告丙○○除頭髮脫落外，所受傷勢亦大部分
      在左肘、左小腿、右拇指、右上臂等處）。另被告丙○○雖辯稱：告訴人乙○
      ○比伊高十餘公分，當時告訴人乙○○又高站於上方有利位置，伊亦不可能搆
      到告訴人乙○○之眼鏡或對其實施傷害行為等情。但如係此情，身高比被告丙
      ○○高十餘公分，又高站在上之告訴人乙○○豈非係在彎腰向下之狀態下，出
      手毆打被告丙○○？衡諸情理，告訴人乙○○指稱二人所站位置互有移動乙節
      ，自較被告丙○○上開所辯為可採信。再參酌被告丙○○於偵查中，雖否認有
      打告訴人乙○○，但亦供稱：「（她手腳受傷）或許是我跟他碰擊造成的」等
      語，且於原審法院審理時亦曾供承：案發當天雙方係在樓梯轉角處，伊確實有
      用雙手推告訴人數次，且有雙手亂揮等情以觀，被告丙○○應有與告訴人乙○
      ○於前開時、地，因上開原因互相出手拉扯毆打，致告訴人乙○○受有雙側上
      、下肢多處輕度挫瘀傷之傷害，應堪認定。因二人係互毆，且係何人先引發爭
      端並先出手毆打對方，本案告訴人乙○○與被告丙○○均各執一詞，且均無法
      提出確切證明，本案自難認有正當防衛之適用。又本案告訴人乙○○戴有眼鏡
      ，係被告丙○○無法推稱不知之事實。而在二人拉扯互毆之情況下，告訴人乙
      ○○戴於鼻梁上之眼鏡會受拉扯力道掉落而斷裂，此亦係被告丙○○可預知且
      不違背其本意之事項。被告丙○○雖於原審法院辯稱眼鏡係告訴人乙○○自己
      弄掉，但告訴人乙○○既需配戴眼鏡維持正常視覺，衡情豈會在與被告丙○○
      互毆時，自己弄掉眼鏡？被告丙○○此部分所辯不符情理，自不足採信。另戴
      於鼻梁上之眼鏡會受拉扯力道掉落而斷裂，與眼睛週邊有無受傷之痕跡無關。
      被告丙○○執此為辯，亦無可採。被告丙○○有損壞告訴人乙○○上開物品之
      間接故意，應堪認定。
（四）綜上所述，本案告訴人乙○○之上開指訴，信而有徵，足以採信。事證明確，
      被告丙○○上開傷害、毀損之犯行，洵堪認定。
三、核被告丙○○所為，係犯刑法第二百七十七條第一項之普通傷害罪、及同法第三
    百五十四條之毀損罪。被告丙○○與告訴人乙○○係姑嫂關係，二人間係屬家庭
    暴力防治法第三條第四款之家庭成員，被告丙○○故意徒手推擠、拉扯告訴人乙
    ○○，使告訴人乙○○受有上開傷害及受有眼鏡損壞之損害，被告實施上開家庭
    暴力行為而成立刑法之傷害罪及毀損罪，係屬家庭暴力防治法第二條第二項所稱
    之家庭暴力罪，公訴人未論及此項法律規定，容有疏漏，併此敘明。被告丙○○
    以一推擠、拉扯之行為，同時傷害告訴人乙○○之身體及損壞告訴人之眼鏡，乃
    觸犯構成要件不相同之罪名，為想像競合犯，應從一重之傷害罪論處。
四、原審判決以被告丙○○之上開犯罪事證已甚明確，乃審酌其長期與告訴人乙○○
    相處不睦互有嫌隙、及告訴人乙○○所受傷害尚屬輕微、及被告丙○○犯後之態
    度等一切犯罪情狀，並依據刑事訴訟法第四百五十二條、第二百九十九條第一項
    前段、刑法第二百七十七條第一項、第三百五十四條、第五十五條、第四十一條
    第一項前段、罰金罰鍰提高標準條例第一條前段、第二條等規定，量處被告丙○
    ○拘役三十日，並諭知易科罰金之折算標準，其認事用法與量刑均無不合。被告
    丙○○仍執陳詞提起上訴，其上訴核無理由，應予駁回。
五、據上論斷，應依刑事訴訟法第三百六十八條，判決如主文。
本案經檢察官甲○○到庭執行職務。
中      華      民    國      九十三  年      九      月      二十九  日
                                臺灣高等法院臺中分院刑事第三庭
                                      審判長法  官  陳  朱  貴
                                            法　官　胡　忠　文
                                            法  官  廖  柏  基
右正本證明與原本無異。
不得上訴。
                                            書記官　詹  錫　朋
中      華      民      國      九十三  年      九      月      三十    日
附錄論罪科刑法條
刑法第二百七十七條第一項
傷害人之身體或健康者，處三年以下有期徒刑、拘役或一千元以下罰金。
                                                                        Ａ
